臺灣桃園地方法院刑事判決　　　　　　　　　　　　九十一年度訴字第一四五九號
　　公　訴　人　臺灣桃園地方法院檢察署檢察官
　　被　　　告　乙○○　男　三.
　　選任辯護人　邱鎮北律師
　　　　　　　　黃政雄律師
右列被告因重傷害案件，經檢察官提起公訴（九十一年度偵字第一四○七九號），本
院判決如左：
    主  文
本件公訴不受理。
    事  實
一、公訴意旨略以：被告乙○○於民國九十一年六月十九日凌晨一時許，在桃園縣八
    德市○○路○段六八五巷十七弄二十四號，與告訴人甲○○發生口角，竟基於使
    人身體受重傷之犯意，持花盆毆打告訴人，致告訴人之右手受有壓碎傷併第四、
    五指近端指骨骨折、右手背皮膚壞死併感染發炎之難治之重傷害。因認被告所為
    係犯第二百七十八條第一項之重傷害罪。
二、按重傷害罪與普通傷害罪之區別，端以行為人加害時有無致人重傷之故意為斷，
    至於被害人受傷之部位以及加害人所用之凶器，有時雖可藉為認定有無重傷害故
    意之心證，惟究不得據為絕對之標準（最高法院五十五年臺上字第一七○三號判
    例可資參照）；又刑法第十條第四項所稱毀敗一肢以上之機能，係指肢體因傷害
    之結果完全喪失其效用者而言，初不以驗斷時之狀況如何為標準，如經過相當之
    診治而能回復原狀，或雖不能回復原狀而僅祇減衰其效用者，仍不得謂為該款之
    重傷（最高法院二十八年上字第一○九八號判例）；所謂毀敗一肢以上之機能，
    係指一肢以上之機能完全喪失其效用而言，若臂骨雖經折斷，但醫治結果仍能舉
    動而僅不能照常者，祇可認為減衰機能，要與毀敗全肢之機能有別，又毀敗一肢
    以上之機能，既設有專款規定，則傷害四肢之重傷，自以有被毀敗之情形為限，
    其同條第四項第六款所規定其他於身體或健康有重大不治或難治之傷害，即不包
    括傷害四肢在內；刑法第十條第四項第六款所謂其他於身體或健康有重大不治或
    難治之傷害，係指不合於前五款所列舉之重傷，始有其適用（最高法院三十年上
    字第四四五號、四十八年台上字第一九四號、五十四年台上字第四六○號判例）
    。
三、本件公訴意旨認被告乙○○右揭犯行，所為係犯刑法第二百七十八條第一項之重
    傷罪，無非係以：告訴人甲○○之指訴；天主教聖保祿修女會醫院之診斷證
    明書及該院九十一年九月三日桃聖業字第九一○七九號函；證人黃科豐於偵查
    中所為之證詞為其論據。訊據被告坦承於右揭時、地，與告訴人酒後口角，互相
    拉扯，並造成告訴人受有右述之傷害，惟堅詞否認有重傷害告訴人之犯意，辯稱
    ：告訴人是因跌倒而受傷，並沒有拿花盆砸其手部，告訴人應是插到東西所致云
    云；辯護人為被告辯護稱：告訴人所受之右述傷害，尚未達於刑法第十條第四項
    第四款之毀敗一肢之要件，尚不該當於同法第二百七十八條第一項之重傷罪等語
    。經查：
  (一)告訴人於警訊時指稱：伊在右述時、地，與友人聊天，適巧遇到被告，一言不合
    ，被告先用拳頭打伊背部及頭部各一拳，在伊跌倒時，隨手拿起附近的花盆，將
    伊的右手砸傷等語（參偵卷第七頁背面）；其後於本院調查時指稱：伊在朋友家
    中聊天，大家沒有很投緣，所以，伊表示要走，被告就拉伊進去，被告可能生氣
    ，揮打伊的背部及頭部各一拳，所以就跌倒，被告就拿花盆砸下來，伊閃開，就
    砸到手，手就斷了等語（參本院九十一年十一月二十日訊問筆錄）。而證人黃科
    豐於偵查中亦證稱：當日有點口角爭執，後告訴人與被告出去，伊跟出去看，看
    到二人拉扯，然後，聽到告訴人說他手指斷了等語（參偵卷第十九頁、二十頁）
    。參之被告亦坦承與告訴人發生拉扯，並使告訴人受有右述之傷害。綜合三方之
    上開陳述，告訴人係因與被告拉扯，跌倒後因而受有右述傷害之事實，殆無疑義
    。復查，告訴人當時所受之傷害係屬壓碎傷，此有財團法人天主教聖保祿修女會
    醫院診斷證明書（參偵卷第十一頁），及告訴人經診治縫合後之照片二紙（參偵
    卷第十七頁背面）在卷可稽，衡情應是受到上下重力撞擊所致，而非如被告所辯
    係告訴人插到東西所造成。從而，綜合上述，本件告訴人所受之上開傷害，係因
    與被告口角，二人發生拉扯跌倒後，遭告訴人持花盆砸傷之事實，應可認定。被
    告所辯各節，要為卸責之詞，不足採信。
  (二)本件告訴人之右手因而受有壓碎傷併右第四、五指近端指骨骨折、壓碎傷併右手
    背皮膚壞死併感染發炎之傷害，此有前開診斷證明書可稽。而依財團法人天主教
    聖保祿修女會醫院九十一年九月三日桃聖業字第九一○七九號函指告訴人所受之
    傷害已達難治之傷害。但查，告訴人之右手，經治療後，除第四、五指不太能彎
    ，手指已可動。且已能吃飯，能使用湯匙及筷子，復可自行穿衣、扣扣子，業據
    告訴人於本院調查時陳明在案。又其手部之外觀，亦已大致恢復，復有照片二紙
    附卷可考，是告訴人之上開傷害確尚未達於毀敗之程度，揆諸首揭判例說明，自
    不符刑法第十條第四項第四款之重傷要件，且亦無同條項第六款適用之餘地。
  (三)次查，本件告訴人與被告間之爭執，係因在上址偶遇後，一言不合，引發口角、
    拉扯、跌倒，被告一開始係以手握拳頭毆打，後持花盆砸，當時因閃開，所以打
    中手部，業據告訴人陳述如前，是由此足證被告之上開傷害行為，係屬偶發事件
    ，並非出於預謀。且由被告係先以徒手毆打，繼之持置於現場之花盆砸告訴人，
    益見被告當時應係因一時氣憤，隨手執起身邊物品，往告訴人身上丟擲，並非預
    藏工具以備本件傷害之犯行。參以由告訴人上開指訴得知，被告當時係往其身上
    砸，因閃開，以致砸到手，亦可知被告當時應係基於普通傷害之犯意，而非基於
    毀敗其手之犯意，進而為本件之犯行。
  (四)綜合上述，本件被告係基於普通傷害之犯意，而為上開犯行，並致告訴人受有右
    述之傷害之事實，事證明確，堪以認定。是核被告所為係犯刑法第二百七十七條
    第一項之傷害罪。公訴意旨認被告所為係犯同法第二百七十八條第一項之重傷罪
    ，尚有誤會，惟其起訴之基本事實同一，本院自應予審理。
四、按告訴乃論之罪，告訴人於第一審辯論終結前得撤回其告訴，又告訴經撤回者，
    法院應諭知不受理之判決，刑事訴訟法第二百三十八條第一項、第三百零三條第
    三款定有明文。又檢察官以非告訴乃論之罪提起公訴，法院審理後認係告訴乃論
    之罪，如告訴人已於第一審言詞辯論終結前撤回告訴，即應諭知不受理之判決，
    最高法院著有四十七年台非字第四一號判例可參。查本件被告係犯刑法第二百七
    十七條第一項之普通傷害罪，依刑法第二百八十七條前段規定，均須告訴乃論，
    茲因被告與告訴人已達成和解，告訴人已經當庭表示撤回告訴，是揆諸上開法條
    之意旨，本件既已經撤回告訴，欠缺訴訟條件，自應諭知不受理之判決。
據上論斷，應依刑事訴訟法第三百零三條第三款，判決如主文。
中      華      民      國    九十一    年     十二     月    三十一    日
                                      臺灣桃園地方法院刑事第四庭
                                            審判長法  官  陳  世  宗
                                                  法  官  邱  滋  杉
                                                  法  官  李  桂  英
右正本證明與原本無異。
如不服本判決，應於判決送達後十日內向本院提出上訴狀( 應附繕本 )，上訴於
臺灣高等法院。
                                                  書記官  張  淑  芬
中      華      民      國    九十二     年      一     月      三      日
